臺灣高等法院刑事判決　　　　　　　 100年度上易字第1780號
上　訴　人
即　被　告　江旭暉
上列上訴人因妨害自由等案件，不服臺灣板橋地方法院100 年度
易字第1427號，中華民國100年6月30日第一審判決（起訴案號：
臺灣板橋地方法院檢察署99年度偵字第20623號、100年度偵字第
2454號），提起上訴，本院判決如下：
    主  文
上訴駁回。
    事實及理由
一、本案經本院審理結果，認原審以上訴人即被告江旭暉所為，
    係分別犯刑法第305條恐嚇危害安全罪2罪、同法第354 條毀
    損罪2 罪，並認被告一行為恐嚇莊國林、李寶秀，為想像競
    合犯，從一重處斷，另說明被告恐嚇莊國林部分為裁判上一
    罪而予以併審。復認被告所為上開4行為，犯意各別、行為
    互殊，應分論併罰，而分別諭知拘役40日、4月、40日、40
    日，併定應執行拘役100日，並均諭知易科罰金折算標準，
    復沒收字條2張、舊式新台幣100元紙鈔1張、信封1個、鐵鎚
    、鐵錐各1把等情。其認事用法及量刑均無不當，應予維持
    ，除事實一之(三)犯罪時間誤載為99年7月1日晚間，因莊妤
    瑄發現住處大門上方氣密窗玻璃遭毀損時間為99年7月2日上
    午7時30分許，則事實一之(三)發生時間應更正為「99年7月
    1 日下午至99年7月2日7時30分間某時」外，其餘並引用第
    一審判決書記載之事實、證據及理由（如附件）。
二、被告上訴意旨略以：伊為憂鬱症患者，李氏（莊妻）在巷口
    大罵「江家死光光」，伊家人不以為然，仍淡化之。伊住處
    4 樓鄰居病故，乃因遭莊氏寄存證信函向法院提告所致。此
    後半年，伊兒子、配偶接失業，伊母親跌倒變成中度殘障，
    遂拿伊父親遺照、金紙向莊氏家神祗地基主論公道，目的在
    告知莊氏咒人全家後，無權在江家門口拜拜，因伊病魔纏身
    ，書函忘陳述主旨。莊氏夫妻上門質問，勾起伊「結生死咒
    仇」，轉身將鐵鎚、鐵錐拋擲於地，始遭莊氏拾去當為證物
    。且其未毀損監視器，請求輕判云云。
三、上開事實，業經被告坦承不諱，核與證人即被害人莊妤瑄、
    莊國林、李寶秀所為證述相符，並有字條2張、舊式新臺幣1
    00元紙鈔1張、信封1個、鐵鎚1把、鐵錐1把扣案可參，足認
    被告前開自白與事實相符，應堪採信。被告以其有憂鬱症，
    導致精神障礙等情，雖提出臺縣立醫院病歷摘要表，臺北市
    立聯合醫院松德院區診斷證明書台北市立聯合醫院松德院區
    出院病歷摘要為憑，且被告自99年7月9日住院治療，有臺北
    市立聯合醫院松德院區診斷證明書在卷為憑（偵20623卷第2
    0頁），並有臺北市立聯合醫院99年8月25日北市醫松字第09
    930291400 號函附被告病歷在卷為憑。然觀諸扣案恫嚇莊妤
    瑄之字條2 張，其字跡清晰端正，內容邏輯推理正常，語詞
    充滿詛咒、威脅，顯示被告下筆書寫字條時，精神狀態正常
    ，並無精神錯亂、意識欠缺之情；且被告因莊妤瑄報警處理
    ，心生不滿，持鐵鎚、鐵錐丟擲莊國林、李寶秀以恫嚇其等
    ，復先後前往莊國林、莊妤瑄住處，徒手或以不明物品，毀
    損其等住處之電燈等及大門上方氣密窗玻璃，顯係為表達不
    滿情緒而針對特定對象所為，尚非因欠缺辨識行為之能力而
    我行我素，恣意對不特定人從事逾越常規行為。綜觀被告前
    後所為，均事出有因，足見其係依己身之辨識能力選擇特定
    對象而為恐嚇、毀損等侵害舉動，以達洩恨、不滿之情，故
    被告前開行為均係依從其意識所為，被告並無任何心神喪失
    、減弱或無法辨識其行為之情形。再被告於99年7月1日、99
    年12月23日分別製作警詢筆錄，並錄有錄音錄影光碟，經本
    院勘驗結果，光碟皆係全程連續錄音錄影，影片中受詢問人
    意識清楚，並無任何推打、辱罵受詢問人或跳錄之情形，筆
    錄陳述內容採一問一答方式，受詢問人受詢問時之聲音、表
    情、反應皆自然正常，對於警員詢問，均可作切題之回應，
    有本院勘驗筆錄存卷可參（本院卷第43頁），足證被告辯以
    ：其有憂鬱症欠缺辨識能力云云，要無可採。又被告恐嚇莊
    妤瑄字條，已清楚明白表示「天上下石頭、磚頭，甚至不小
    心掉下一大片鋼鐵材料，而傷了三樓拜拜燒金紙的主人」等
    情，並無因漏載主旨而影響通篇極盡恫嚇、詛咒之表達意涵
    。再被告於99年7月1日晚上9時30分許，在新北市三重區○
    ○○路25巷9號3樓莊國林住處樓梯間，徒手毀損莊國林所有
    電燈、裝飾品及監視錄影鏡頭等情，業經莊妤瑄、莊國林陳
    明在卷，被告迭次坦承不諱（偵2454卷第2反、18頁、原審
    卷準備程序筆錄第2頁），被告事後以僅撥歪監視器而否認
    毀損，要屬卸責之詞，不足採信。綜上，被告上訴理由，均
    無理由，應予駁回。至原判決事實一之(三)犯罪時間誤載為
    「99年7月1日晚間」，應更正為「99年7月1日下午至99年7
    月2日7時30分許間某時」，因不影響事實之認定，尚無庸撤
    銷改判，附此敘明。
據上論斷，應依刑事訴訟法第368條、第373條，判決如主文。
本案經檢察官李良忠到庭執行職務。
中    華    民    國    100    年    9     月    23    日
                  刑事第十庭   審判長法  官  李麗玲
                                     法  官  賴邦元
                                     法  官  陳明珠
以上正本證明與原本無異。
不得上訴。
                                     書記官  葉金發
中    華    民    國    100    年    9     月    23    日
附件
                臺灣板橋地方法院刑事判決
                                      100年度易字第1427號
公  訴  人  臺灣板橋地方法院檢察署檢察官
被      告  江旭暉  男  56歲（民國○○年○月○○日生）
                    身分證統一編號：Ｚ000000000號
                    住新北市○○區○○路3段47巷5弄1號
上列被告因妨害自由等案件，經檢察官提起公訴（99年度偵字第
20623 號、100 年度偵字第2454號），嗣被告於本院準備程序進
行中就起訴事實為有罪之陳述，經告知被告簡式審判程序之旨，
並聽取當事人之意見後，進行簡式審判程序，本院判決如下：
    主    文
江旭暉犯恐嚇危害安全罪，處拘役肆拾日，如易科罰金，以新臺
幣壹仟元折算壹日。字條貳張、舊式新臺幣壹佰元紙鈔壹張、信
封壹個均沒收。又犯恐嚇危害安全罪，處有期徒刑肆月，如易科
罰金，以新臺幣壹仟元折算壹日。鐵鎚壹把、鐵錐壹把均沒收。
又犯毀損罪，處拘役肆拾日，如易科罰金，以新臺幣壹仟元折算
壹日。又犯毀損罪，處拘役肆拾日，如易科罰金，以新臺幣壹仟
元折算壹日。拘役部分應執行拘役壹佰日，如易科罰金，以新臺
幣壹仟元折算壹日。字條貳張、舊式新臺幣壹佰元紙鈔壹張、信
封壹個均沒收。
    事    實
一、江旭暉居住於新北市○○區○○路3 段47巷5 弄1 號1 、2
    樓，莊妤瑄居住於同市區○○路○ 段47巷5 弄3 樓，2 人因
    前開公寓公共費用分攤問題有所齟齬，江旭暉心生不滿而為
    下列犯行：
  (一)基於恐嚇之犯意，於民國99年7 月1 日，書寫內容為「近20
    年的上、下層鄰居緣，就因一誤會而結生死咒仇，失之大矣
    。早年我江氏家人，常常收受「您」水草魚蔬菜之禮物，卻
    少有回饋報答，是欠、也歉......好多呀！2009至2010誰怕
    誰，要幹血拼仇，江氏家人沒有一個怕，外侵凌霸，江氏二
    代主阿輝是瘋子，三代孩有一子立宇，車禍死了，二子立中
    ，三子立國，四子寅九咒后，一代主母今已坐輪椅，「您」
    家地基主土地公好強悍！為了洗水塔就上仇仇結，就戰，
    兵戈無情，戰。江氏兵男5 人，3F，真啟戰端，那江家齊心
    ，以五戰二男3F，是欺人，2F可戰策，由上，不小心掉東西
    ，而傷了3F的在一樓進門處，是過失傷人，我二代主，會去
    頂罪，不管是江家何人幹的，每月初二、十六，都是最好攻
    伐的日子，天上下石頭、磚頭，甚至不小心掉下一大片鋼鐵
    材料，而傷了三樓在拜拜燒金紙的主人。可以告江家恐嚇，
    甚至仇殺。我阿輝頂罪入獄，何忍已堪，弄或如此局面。」
    之字條1 張，連同繪製樓層圖字條1 張、其父遺照1 張、舊
    版臺幣100 元紙鈔1 張置於信封內，將之擺放在莊妤瑄前開
    住處門前，以該等欲加害生命、身體之言語恫嚇莊妤瑄，莊
    妤瑄於同日下午發現前開信函，閱讀後心生畏懼，且生危害
    於安全。
  (二)莊妤瑄之雙親莊國林、李寶秀因聽聞前開情事於同日旋即前
    往莊妤瑄上開住處欲探視莊妤瑄，因莊妤瑄至警局報案而不
    遇遂下樓，而江旭暉見莊國林、李寶秀前來有所不滿，即基
    於恐嚇之犯意，在其前開住處1 樓前，持其所有之鐵鎚、鐵
    錐各1 把向莊國林、李寶秀丟擲（並未擲中莊國林、李寶秀
    ），以此等欲加害生命、身體之舉恫嚇莊國林、李寶秀，莊
    國林、李寶秀因而心生恐懼，致生危害於安全。嗣警據報到
    場處理，扣得前開字條2 張、舊式新臺幣100 元紙鈔1 張、
    信封1 個、鐵鎚1 把、鐵錐1 把。
  (三)嗣警要求江旭暉前往警局說明前開情事，江旭暉更加不滿，
    基於毀損之犯意，於同日晚間，至莊妤瑄上開住處，擊破莊
    妤瑄住處大門上方氣密窗玻璃，足以生損害於莊妤瑄。
  (四)另基於毀損之犯意，於同日晚間9 時30分許，至莊國林位於
    新北市三重區○○○路25巷9 號3 樓之住處，徒手損壞莊國
    林所有裝設在上址樓梯間之電燈、裝飾品及監視錄影鏡頭，
    足以生損害於莊國林。
二、案經莊妤瑄、莊國林訴由新北市（即改制前臺北縣）政府警
    察局三重分局移送臺灣板橋法院檢察署檢察官偵查起訴。
    理    由
一、本件被告所犯係死刑、無期徒刑、最輕本刑為3 年以上有期
    徒刑以外之罪，其於準備程序中就被訴事實為有罪之陳述，
    經法官告知簡式審判程序之旨，並聽取公訴人、被告之意見
    後，依刑事訴訟法第273 條之1 第1 項規定，經本院裁定進
    行簡式審判程序審理，核先敘明。
二、前開事實業據被告於警詢、檢察官偵查中及本院審理時坦承
    不諱（見99年度偵字第20623 號偵查卷第2 至5 頁、第131
    至133 頁、100 年度偵字第2454號偵查卷第2 至3 頁、第18
    至19頁、本院100 年6 月7 日準備程序筆錄、同日審判筆錄
    ），且經證人莊妤瑄於警詢、檢察官偵查中（見99年度偵字
    第20623 號偵查卷第6 至8 頁、第114 至115 頁、第138 至
    139 頁、100 年度偵字第2454號偵查卷第6 至7 頁、第17至
    19頁）、證人莊國林於警詢（見100 年度偵字第2454號偵查
    卷第4 至5 頁）、證人李寶秀於檢察官偵查中（見99年度偵
    字第2062 3號偵查卷第120 至122 頁）證述明確，復有扣案
    字條2 張、舊式新臺幣100 元紙鈔1 張、信封1 個、鐵鎚1
    把、鐵錐1 把可參，足認被告前開自白與事實相符，應堪採
    信。再者，觀諸犯罪事實一(一)所示被告書寫字條內容，其內
    多有仇怨殺伐之語，且檢附亡者照片，已足使見聞者心生畏
    懼。被告雖另繪製樓層圖附隨前開字條，然此部分僅係被告
    自認其與莊妤瑄嫌隙緣由，縱雙方確有不合，被告亦應針對
    爭執具體表述，被告捨此不為，卻使用前開挾帶仇怨殺伐文
    字，顯非為溝通解決渠等紛爭所為，其恐嚇之意甚明。再被
    告向莊國林、李寶秀丟擲以鐵鎚、鐵錐之舉，客觀上足使人
    感受加害生命、身體之意，被告恐嚇之意至明。至被告雖提
    出診斷證明書以其有精神疾病云云為辯，惟觀諸被告書寫恫
    嚇莊妤瑄之字條，其內容洋洋灑灑長篇大論，極盡咒罵之能
    事，並無錯亂之情事，而其嗣後持鐵鎚、鐵錐丟擲莊國林、
    李寶秀恫嚇之舉，亦係針對其所意欲之特地對象為之，未見
    有何心神錯亂或無法辨識所為之情形。況其於前開恐嚇舉措
    之後，復思對其不滿對象莊妤瑄、莊國林報復，亦僅破壞前
    開2 人之物，亦無誤認行為或所施對象之情形。由被告前開
    連串舉措可知，被告顯係依其辨識擇定行為對象，對意欲對
    象為恐嚇、毀損等侵害之舉，以洩其憤，故被告前開行為均
    係從其意識所為，被告並無任何心神喪失、減弱或無法辨識
    其行為之情形，被告前開所辯，要係卸責之詞，自無可採。
    本件罪證明確，被告犯行均堪認定，應依法論科。
三、核被告如犯罪事實一(一)、(二)之所為，均係犯刑法第305 條之
    恐嚇危害安全罪；如犯罪事實一(三)、(四)之所為，均係犯刑法
    第354 條之毀損罪。犯罪事實一(二)所示被告基於一主觀犯意
    ，於時空密集之情況下，以客觀上可認係一行為之舉動同時
    恐嚇莊國林、李寶秀，為想像競合犯，應依刑法第55條從一
    重處斷。公訴意旨雖漏未論及被告恐嚇莊國林部分，然此部
    分與起訴之部分有想像競合裁判上一罪之關係，本院自應併
    予審酌，附此敘明。被告所犯之上揭2 次恐嚇危害安全犯行
    、2 次毀損犯行，犯意各別，行為互殊，客觀上彼此可分，
    應分論併罰。爰審酌被告僅因對莊妤瑄有所不滿，即恫嚇莊
    妤瑄及其家人莊國林、李寶秀，甚至經莊妤瑄報警處理後，
    不思己過，反變本加厲毀損莊妤瑄、莊國林之物，所為至為
    可議，且其以丟擲鐵鎚、鐵錐之方式恫嚇莊國林、李寶秀，
    極易傷及人身，其所生危害較言語恫嚇為大，犯罪情節相形
    亦重，並衡其素行、犯罪目的、手段、情節，犯罪後雖坦承
    客觀犯罪事實，然仍以自身精神狀態或指摘莊妤瑄日常舉措
    圖以規避自身責任，難認有何悔意等一切情狀，量處如主文
    所示之刑及就其拘役部分定其應執行之刑，並諭知易科罰金
    之折算標準。字條2 張、舊式新臺幣100 元紙鈔1 紙、信封
    1 個、鐵鎚1 個、鐵錐1 個，均為被告所有，業據被告於本
    院審理時供承在卷，且字條、紙鈔、信封係供犯犯罪事實一
    (一)所示恐嚇犯行所用之物；鐵鎚1 個、鐵錐1 個，均供犯犯
    罪事實一(二)所示恐嚇犯行所用之物，均依刑法第38條第1 項
    第2 款之規定，分別於被告所為前開犯行主文後諭知沒收。
    至被告之父遺照1 張，被告稱已不知所蹤（見99年度偵字第
    20623 號偵查卷第3 頁），既已滅失，爰不就此為沒收之諭
    知。
據上論斷，應依刑事訴訟法第273 條之1 第1 項、第299 條第1
項前段，刑法第305 條、第354 條、第55條、第51條第6 款、第
41條第1 項前段、第38條第1 項第2 款，刑法施行法第1 條之1
第1 項、第2 項前段，判決如主文。
本案經檢察官林修平到庭執行職務。
中    華    民    國   100    年    6     月    30    日
                      刑事第十一庭  法  官  何燕蓉
如不服本判決，應於判決送達後十日內敘明上訴理由，向本院提
出上訴狀（應附繕本），上訴於臺灣高等法院。